臺灣高等法院刑事裁定　　　　　　　　100年度毒抗字第314號
抗　告　人　鄭朝旭
即　被　告
上列抗告人因聲請施以強制戒治案件，不服臺灣桃園地方法院10
0 年度毒聲字第912 號，中華民國100 年10月4 日所為裁定（聲
請案號：臺灣桃園地方法院檢察署100 年度毒偵字第1938號），
提起抗告，本院裁定如下：
    主  文
抗告駁回。
    理  由
一、原裁定意旨略以：抗告人即被告鄭朝旭因施用第一級毒品，
    前經臺灣桃園地方法院以100 年度毒聲字第539 號裁定送勒
    戒處所觀察、勒戒後，認有繼續施用毒品之傾向，有法務部
    矯正署桃園看守所民國100 年9 月27日桃所衛字第10013050
    69 -7 號函所附之有無繼續施用毒品傾向評估標準紀錄表及
    法務部矯正署桃園看守所附設勒戒處所有無繼續施用毒品傾
    向證明書各1 紙在卷可稽。爰依毒品危害防制條例第20條第
    2 項之規定，裁定令入戒治處所施以強制戒治等語。
二、抗告意旨略以：抗告人於100 年4 月份，經中壢分局偵查隊
    監聽查獲尿液呈陽性反應，之後深感悔悟並下定決心，從此
    不再沾毒，而自警查獲至今已逾4 月之久，期間均無碰觸各
    類毒品，且抗告人有正當職業，於到案之日在所內排放之尿
    液也無陽性反應，而勒戒期間單評心理精神醫師來論斷勒戒
    人有無吸食傾向，未免太過武斷與草率，更何況心理精神醫
    生1 日之內評估2 、30人難免會有誤判之餘，則勒戒人的權
    益豈不受損，所以抗告人尚難折服。又抗告人於所內所見聞
    之同學大多有煙毒前科，甚涉及刑事案件數罪加上通緝到案
    ，到案到所所排放尿液並呈一、二級陽性反應，如此之勒戒
    人均可成功勒戒出所，此評估標準難以服眾，抗告人甚感困
    惑。另抗告人是家庭成員中唯一能負起經濟的來源重心，唯
    恐生變造成社會成本流失，所謂法律不外乎人情，請法院查
    察，爰依法提出抗告云云。
三、按觀察、勒戒後，檢察官或少年法院（地方法院少年法庭）
    依據勒戒處所之陳報，認受觀察、勒戒人有繼續施用毒品傾
    向者，檢察官應聲請法院裁定或由少年法院（地方法院少年
    法庭）裁定令入戒治處所強制戒治，其期間為六個月以上，
    至無繼續強制戒治之必要為止，但最長不得逾一年，毒品危
    害防制條例第20條第2 項定有明文。次按被告入勒戒處所觀
    察、勒戒後，有無繼續施用毒品傾向之評估標準，並非完全
    以受勒戒人勒戒期間及勒戒後之結果為準，勒戒前之各種情
    況，仍應作為評估之依據。而依據司法院89年12月26日(89)
    院台廳刑一字第28888 號函檢送法務部及行政院衛生署共同
    修正之「有無繼續施用毒品傾向評分標準說明手冊」規定，
    係以人格特質、臨床徵候等項合併計算分數：1.分數60分以
    上，判定為有繼續施用毒品傾向。2.50分以下，判定為無繼
    續施用毒品傾向。3.51分至59分間，判定者再做整體評估後
    決定，若判定為有繼續施用毒品傾向需加註理由。4.情形特
    殊之個案，在認定依據上述分數判定原則不合適時，可依據
    實際之狀況詳實註明判定之理由，另為判定有或無繼續施用
    毒品傾向。查本件抗告人於100 年8 月22日經檢察官依臺灣
    桃園地方法院100 年度毒聲字第539 號裁定，送法務部矯正
    署桃園看守所（下稱桃園看守所）附設之勒戒處所執行觀察
    、勒戒處分，由該勒戒處所評分結果，人格特質得16分（毒
    品犯罪相關司法紀錄1 筆、其他犯罪相關紀錄3 筆）、臨床
    徵候得40分（可能有戒斷症狀、有多重藥物使用、有注射使
    用、使用期間超過一年、情緒及態度良好）、環境相關因素
    得5 分（社會功能良好、家屬濫用毒品），合計61分，綜合
    判斷為「有繼續施用毒品傾向」，有臺灣桃園地方法院100
    年度毒聲字第539 號裁定及桃園看守所100 年9 月27日桃所
    衛字第1001305069-7函檢送之「有無繼續施用毒品傾向證明
    書」、「有無繼續施用毒品傾向評估標準紀錄表」在卷可稽
    。是上開勒戒處所綜合評分者依抗告人執行勒戒期間之個案
    臨床實務及具體事證，判定抗告人為「有繼續施用毒品傾向
    」，洵屬有據。執此，原審依檢察官之聲請，裁定抗告人令
    入戒治處所施以強制戒治，並無不當。再者，強制戒治係用
    以矯治、預防受處分人，而具社會保安功能之保安處分，無
    因受處分人之個人或家庭因素而免予執行之理，抗告人所稱
    伊係家庭成員中唯一能負起經濟的來源等節，亦非得為不受
    強制戒治處分之依憑。
四、綜上所述，抗告人提起本件抗告，指摘原裁定不當，為無理
    由，應予駁回。
據上論斷，應依刑事訴訟法第412條，裁定如主文。
中    華    民    國   100    年    10    月    31    日
                    刑事第十三庭審判長法  官  蔡新毅
                                      法  官  林秋宜
                                      法  官  王美玲
以上正本證明與原本無異。
不得再抗告。
                                      書記官  蔡儒萍
中    華    民    國   100    年    10    月    31    日